臺灣板橋地方法院刑事判決　　　　　　　96年度易字第1845號
公　訴　人　臺灣板橋地方法院檢察署檢察官
被　　　告　乙○○
上列被告因業務侵占案件，經檢察官聲請簡易判決處刑（95年度
偵字第24838 號），本院認為不應適用簡易判決處刑，改依通常
程序，而被告於準備程序中，對被訴之事實為有罪陳述，經告知
簡式審判程序之旨，並聽取當事人之意見後，本院合議庭裁定由
受命法官獨任行簡式審判程序，判決如下：
    主  文
乙○○意圖為自己不法之所有，而侵占對於業務上所持有之物，
處有期徒刑陸月，如易科罰金以銀元參佰元即新臺幣玖佰元折算
壹日，減為有期徒刑參月，如易科罰金以銀元參佰元即新臺幣玖
佰元折算壹日。
    事  實
一、乙○○前因竊盜案件，經臺灣臺北地方法院於95年10月18日
    以95年度易字第185 號判處有期徒刑6 月，如易科罰金以銀
    元3 百元折算1 日，緩刑2 年，同年11月21日確定（不構成
    累犯）。其受僱於設址臺北縣永和市○○路○ 段94號之采迪
    有限公司（下稱采迪公司，為丹堤咖啡加盟店）擔任店長，
    負責收取及保管每日營業所得，為從事業務之人，竟意圖為
    自己不法之所有，於民國94年9 月15日13時許，利用職務上
    保管店內營業所得之便，將店內營業所得新臺幣1 萬9,000
    元侵占入己。嗣經采迪公司負責人甲○○核對帳目，始悉上
    情。
二、案經采迪公司訴由臺北縣政府警察局永和分局報告臺灣板橋
    地方法院檢察署檢察官偵查起訴。
    理  由
一、訊據被告乙○○對於上揭事實坦承不諱，核與證人即告訴代
    表人甲○○分別於警詢、偵查中指訴情節相符，並有被告書
    立之切結書1紙在卷可稽，足徵被告自白與事實相符，本件
    事證明確，被告犯行堪以認定，應依法論科。
二、查被告行為後，刑法業於94年2 月2 日修正公布，95年7 月
    1 日起施行。按行為後法律有變更者，適用行為時之法律，
    但行為後之法律有利於行為人者，適用最有利於行為人之法
    律，修正後刑法第2 條第1 項定有明文。此條規定係規範行
    為後法律變更所生新舊法比較適用之準據法，本身尚無新舊
    法比較之問題，於新法施行後，應一律適用新法第2 條第1
    項之規定，為「從舊從輕」之比較，先予敘明，再按本次法
    律變更，比較時應就罪刑有關之共犯、未遂犯、想像競合犯
    、牽連犯、連續犯、結合犯，以及累犯加重、自首減輕暨其
    他法定加減原因（如身分加減）與加減例等一切情形，綜其
    全部罪刑之結果而為比較（最高法院95年5 月23日95年度第
    8 次刑事庭會議決議參照）。茲就本件新舊法比較結果敘述
    如下：
（一）刑法施行法增訂第1 條之1 ：「中華民國94年1 月7 日刑
      法修正施行後，刑法分則編所定罰金之貨幣單位為新臺幣
      。94年1 月7 日刑法修正時，刑法分則編未修正之條文定
      有罰金者，自94年1 月7 日刑法修正施行後，就其所定數
      額提高為30倍。但72年6 月26日至94年1 月7 日新增或修
      正之條文，就其所定數額提高為3 倍。」並於95年7 月1
      日施行。另刑法第33條第5 款修正為：「主刑之種類如下
      ：五、罰金：新臺幣一千元以上，以百元計算之」。從而
      ，刑法分則編各罪所定罰金刑之最高數額，於上開規定修
      正後並無不同，惟修正後刑法第33條第5 款所定罰金刑最
      低數額，較之修正前提高，自以修正前刑法第33條第5 款
      規定有利於被告。
（二）另刑法第41條第1 項前段有關易科罰金折算標準之規定，
      95年7 月1 日起施行之新刑法修正為：「犯最重本刑為5
      年以下有期徒刑以下之刑之罪，而受6 個月以下有期徒刑
      或拘役之宣告者，得以新臺幣1,000 元、2,000 元或3,00
      0 元折算1 日，易科罰金」，而依修正前同條項（「得以
      銀元1 元以上3 元以下折算1 日，易科罰金」）及修正前
      罰金罰鍰提高標準條例第2 條（現已刪除）規定，就其原
      定數額提高為100 倍折算1 日，則係以銀元100 元至30 0
      元折算1 日，經折算為新臺幣幣值後，以新臺幣300 元至
      900 元折算1 日。是比較修正前後之易科罰金折算標準，
      自以行為時即修正前之規定，較有利於被告。
（三）綜合上述各條文修正前、後之比較，自應整體適用被告行
      為時之刑法法律，對被告較為有利。
三、按被告係從事業務之人，業經本院認定如前。是核其所為，
    ，係犯刑法第336條第2項之業務侵占罪。爰審酌被告平日素
    行、智識程度、侵占金額及枉顧告訴代表人甲○○對其信任
    ，趁甲○○出國之際，侵占公司營業所得之款項，惟甲○○
    於本院審理中到庭表示願意原諒被告，請求本院從輕量刑，
    給被告自新機會，及犯罪後坦承犯行之態度等一切情狀，爰
    量處有期徒刑6 月，並諭知易科罰金之折算標準。又被告為
    本案犯行之時間係在96年4 月24日之前，合於中華民國九十
    六年罪犯減刑條例第2 條第1 項第3 款之規定，應減其宣告
    刑二分之一，爰減為有期徒刑3 月，並諭知易科罰金之折算
    標準。
據上論斷，應依刑事訴訟法第452條、第273 條之1 第1 項、第
299 條第1 項前段，刑法第2 條第1 項前段、第336 條第2 項、
修正前第41條第1 項前段，罰金罰鍰提高標準條例第1 條前段、
修正前第2 條，中華民國九十六年罪犯減刑條例第2 條第1 項第
3 款、第7 條，判決如主文。
本案經檢察官張瑞娟到庭執行職務。
中　　華　　民　　國　　96　　年　　8　　月　　22　　 日
                  刑事第七庭    法　官  李君豪
以上正本證明與原本無異。
如不服本判決，應於判決送達後10日內，向本院提出上訴狀。
　　　　　　　　　　　　　　　　書記官　林文達
中　　華　　民　　國　　96　　年　　8 　　月　　22　　日
附錄本案論罪科刑法條
刑法第336條
對於公務上或因公益所持有之物，犯前條第1 項之罪者，處1 年
以上7 年以下有期徒刑，得併科5 千元以下罰金。
對於業務上所持有之物，犯前條第1 項之罪者，處6 月以上5 年
以下有期徒刑，得併科3 千元以下罰金。
前二項之未遂犯罰之。
